【裁判字號】    90,上訴,953
【裁判日期】    900801
【裁判案由】    違反槍砲彈藥刀械管制條例
【裁判全文】
臺灣高等法院刑事判決                              九十年度上訴字第九五三號
    上  訴  人
    即  被  告  丁○○
                丙○○
    共      同
    指定辯護人  甲○○
右上訴人因違反槍砲彈藥刀械管制條例案件，不服臺灣士林地方法院，八十九年度訴
字第二一二號，中華民國八十九年十月九日、中華民國八十九年十二月十九日第一審
判決（起訴案號：臺灣士林地方法院檢察署八十九年度偵字第一０五一、一七八七、
三００五號）提起上訴，本院判決如左：
    主  文
原判決撤銷。
丙○○共同未經許可，持有手槍，處有期徒刑伍年，併科罰金新臺幣拾萬元，罰金如
易服勞役，以新臺幣玖佰元即銀元參佰元折算壹日。
丁○○共同未經許可，持有手槍，累犯，處有期徒刑陸年，併科罰金新臺幣拾萬元，
罰金如易服勞役，以新臺幣玖佰元即銀元參佰元折算壹日。
扣案之中共黑星手槍壹技（槍枝管制編號：0000000000）沒收之。
    事  實
一、丁○○前於民國八十五年間因違反麻醉藥品管理條例案件，經臺灣基隆地方法院
    判處有期徒刑五月確定，於八十五年二月十日易科罰金執行完畢。丙○○前於民
    國八十二年間因違反藥事法案件，經臺灣基隆地方法院判處有期徒刑十月緩刑四
    年確定，嗣撤銷緩刑，另於八十五年間因違反肅清煙毒條例案件，經判處有期徒
    刑六年確定，均尚未執行完畢。丁○○於八十五年間知悉余威明（業已死亡）所
    有之中共黑星手槍一把藏於基隆市○○區○○路旁土地公廟後方草叢底下。嗣於
    八十八年十二月間因向乙○○催討新臺幣（以下同）三千元之債務遭拒，心生不
    滿，丁○○乃與其弟丙○○基於犯意之聯絡，由丁○○先於八十八年十二月十四
    日上午某時自上揭處所取出手槍，二人並於當日晚間八時許共同攜帶手槍至基隆
    市七堵區百福社區某電玩店內找乙○○尋釁，丁○○取出手槍要求乙○○出去談
    判，乙○○不理，丁○○與丙○○憤而離去，乙○○隨即駕駛Ｍ八－一八八號營
    業小客車離去，自基隆百福社區往臺北縣汐止市方向行駛，丁○○兄弟見狀並駕
    駛車號Ｆ三－六六四七號自小客車追隨在後，追逐至臺北縣汐止市○○○路○段
    東南貨櫃場附近，二人基於傷害之犯意聯絡，丁○○以汽車將乙○○汽車攔截住
    ，丙○○持球棒喝令乙○○下車，於乙○○打方向盤欲繞出之際，丁○○即持該
    把黑星手槍往乙○○左車門射擊一槍，子彈貫穿車門並打中乙○○右大腿，致乙○○受有右大腿穿刺傷（未具告訴），丁○○兄弟隨即駕車逃逸。丁○○再將該
    黑星手槍藏於基隆市○○區○○路旁土地公廟後方的草叢內，嗣經乙○○報案後
    ，為警分別於八十九年一月二十六日及同年三月九日查獲丙○○及丁○○，並自
    前揭藏槍地點起獲中共黑星手槍一枝。
二、案經臺北縣警察局汐止分局及基隆市警察局第四分局報請臺灣士林地方法院檢察
    署檢察官偵查起訴。
    理  由
一、訊據被告丁○○坦承持槍對乙○○所駕車子輪胎射擊一槍等情不諱，惟辯稱僅開
    一槍，且共同被告丙○○對伊持槍乙節事先並不知情云云。被告丙○○雖坦承與
    共同被告丁○○一起向被害人乙○○討債，且於上揭時地共同駕車攔截乙○○汽
    車，被告丁○○持有扣案手槍、伊持球棒，被告丁○○開槍射擊乙○○之事實，
    惟否認共同持槍犯行，於原審及本院均辯稱當日伊並不知道被告丁○○持有手槍
    ，在電玩店時伊並未進入店內，亦不知被告丁○○持槍，待被告丁○○取出手槍
    後伊已來不及阻止云云，經查：
（一）右揭事實，業據證人即被害人乙○○於警訊中證稱：「是丁○○持槍槍擊我，
      共兩人，是兄弟另一人是丙○○。」「（丁○○因何事持槍槍擊你？）因債務
      糾紛。」「是丁○○開車乘載丙○○，至案發處之際，丁○○先用其車輛把我
      攔阻停車，我看到丁○○持乙把黑色手槍向我作射擊狀，我便右轉要逃開，他
      便開槍射中我。」（八十九年度偵字第一○五一號卷第五頁反面、第七頁反面
      ），於原審中證稱：「在電動玩具店遇到，是偶然遇到被告二人‧‧‧被告興
      （丁○○）就拿槍出來要我和他出去談，但我沒有和他出去，他先離開，我約
      十幾分鐘後離開，我開車在新台五路，發現他們跟在後面，當時由丁○○開車
      ‧‧‧被告從左邊繞道我前面把我攔下，丁○○拿槍要我下車，丙○○拿球棒
      ，我踩油門要離開時，丁○○就開了一槍，我即駕車離開，開車後要踩煞車時
      發現我的腳受傷‧‧‧」（原審卷第八十三頁）等語明確，核與共同被告丙○○經逮捕後之警訊初訊所供：「（當時你們是使用何種交通工具到該處槍擊乙○○成傷？）當天是我哥哥丁○○開藍色、敞篷式自小客在五堵百福社區尾隨
      乙○○一直至汐止市○○○路○段第二公墓。」「是丁○○持槍槍擊乙○○。
      」（八十九年偵字第一七八七號卷第三頁反面至第四頁）等情相符，足見被告
      二人確有於上揭時、地共同持槍由丁○○槍擊被害人乙○○甚明。至被害人乙○○雖曾於八十九年三月二十九日之偵訊中供稱是共同被告丙○○開槍，並非
      被告丁○○開槍云云，且被告丁○○、丙○○在原審審理庭之前亦曾辯稱是丙○○開槍，並非丁○○開槍云云，惟被告丁○○因為前有多次前科且家有妻小
      ，才要求弟弟即被告丙○○供述丙○○一人開槍，並於偵查中要求被害人乙○○附和其詞等情，業據被告丁○○於原審審理中供明（原審卷第一○九頁），
      核與乙○○嗣後證詞相同（原審卷第八十七頁），再徵諸與被害人乙○○有債
      務糾紛者，乃被告丁○○，並非被告丙○○，被告持槍目的既在找被害人乙○○尋釁，而被告丁○○於警員取槍之際對於藏槍處所知悉甚明並有被告丁○○
      與警方取槍照片相佐（八十九年偵字第三○○五號卷第四十一頁至第四十七頁
      ）等情以觀，此部分被害人乙○○及被告所為勾串之詞，核非事實，不足採信
      。又起訴書所載係被告丙○○開槍一節，尚有違誤，惟此部分亦據公訴人於原
      審審理庭當庭更正，併予敘明（原審卷第一０八頁）。
（二）被害人乙○○在基隆市百福社區之電動玩具店係同時遇見被告二人，並非僅被
      告丁○○一人，且被告丁○○取出槍枝要求被害人到外面去時，被告丙○○乃
      不發一語緊站在被告丁○○旁邊之事實，已據被害人乙○○於原審證稱甚詳（
      原審卷第八十六頁）。核之被告丙○○於原審訊問中亦曾坦承：在電玩店時被
      告丁○○與乙○○發生口角之事實（原審卷第七十頁），益見被告丙○○確偕
      同丁○○進入電玩店內，否則如何知悉此等事實？被告丙○○所辯並未進入電
      玩店乙節，不足採信，從而被告丙○○至遲於電玩店時即已知悉被告丁○○持
      槍之事實，應堪認定。又參以被告二人自白及被害人乙○○所證，本件糾紛之
      原因乃因乙○○對被告丁○○欠款三千元未還，被告丁○○、丙○○對於乙○○之態度極為不滿而引起，而被告丙○○對於此等事實亦知悉甚明，加以被告
      二人於離開電玩店之後，即駕車緊追被害人，並攔阻被害人汽車，被告丙○○
      既明知追逐之對象為被害人乙○○，且追逐之原因是認為乙○○欠錢未還，攔
      阻被害人汽車後被告丙○○尚且持球棒喝令被害人下車要打被害人，之後才由
      被告丁○○開槍射擊，足認被告丙○○與丁○○有持槍及傷害之共同犯意及行
      為分擔至明。
（三）此外被告持有之黑星手槍一枝（槍枝管制編號：0000000000）經送
      鑑定結果：「係中共製七七式口徑七點六二ｍｍ制式半自動手槍，槍管內具肆
      條右旋來復線，槍身內側號碼為０一六九二，握柄號碼為一－一五七號，機械
      性能良好，認具殺傷力」，有內政部警政署刑事警察局八十九年三月二十日刑
      鑑字第三二二一九號鑑驗通知書一件（八十九年偵字第一○五一號卷第六十一
      頁）附卷可稽。而扣案之手槍，乃被告丁○○經警逮捕後，偕同警方至藏槍處
      所起出乙節，亦有現場照片十三幀（八十九年偵字第三○○五號卷第四十一頁
      至第四十七頁）附卷可稽。綜上本件事證明確，被告犯行至堪認定，應依法論
      科。
二、核被告丁○○與被告丙○○共同持有扣案手槍傷害被害人乙○○，係犯槍砲彈藥
    刀械管制條例第七條第四項之持有手槍罪。被告丁○○與被告丙○○間有犯意之
    聯絡，行為之分擔，均為共同正犯。又公訴人雖於起訴書記載被告自民國八十五
    年間起即持有系爭手槍，然被告丁○○與丙○○係自八十八年十二月十四日當日
    早上始持有手槍乙節，業據被告二人供明，是公訴意旨認被告自八十五年間起至
    八十八年十二月十四日當日之前持有手槍之事實，不能證明，惟此部分與前開論
    罪科刑之事實，乃同一事實，不另為無罪之諭知，附此敘明。又查被告丁○○有
    事實欄所載之犯罪科刑及執行情形，有臺灣高等法院檢察署刑案紀錄簡覆表及本
    院被告全國前案紀錄表各一份（原審卷第二十七頁至第三十頁、第四頁至第七頁
    ）在卷可查，被告丁○○於前案有期徒刑執行完畢後五年以內再犯本罪，應論以
    累犯，依刑法第四十七條加重其刑。
三、原審對被告二人為科刑之判決，固非無見，惟查原審認被告丁○○、被告丙○○
    兄弟駕駛車號Ｆ三－六六四七號自小客車追逐被害人乙○○途中，被告丁○○曾
    向乙○○射擊一槍未中，惟被害人乙○○於警訊時指稱遭被告二人開一槍，於偵
    查時而稱一槍時而稱開二槍，於原審時復翻異其詞堅稱共開二槍，而被告丁○○
    與丙○○對案發時總共開了幾槍之證詞亦莫衷一是，此外復無積極證據足以證明
    被告在追逐中有對乙○○開槍射擊，不能以上開被告及被害人前後甚為歧異之陳
    述，遽予認定事實。然觀之被害人乙○○汽車受損照片三幀（八十九年偵字第一
    七八七號卷第十四頁、第十五頁），其中顯示徐某所駕車輛僅有一個彈孔，佐以
    被告丁○○自承為其射擊無訛，應認被告二人僅有向被害人開一槍，原審遽認被
    告二人共開二槍自有未洽。又本件傷害罪之部分，遍查全卷並無被害人告訴之表
    示，原判決未從程序上為不受理之諭知，竟為被告等有罪之實體判決（理由如后
    ），尚有未合，被告等上訴意旨以被告丙○○未參與犯行云云指摘原判決不當，
    雖無理由，惟原判決既有可議，自應由本院將之撤銷改判。爰審酌被告丁○○、
    被告丙○○有多次前科，有本院被告全國前案紀錄表各一件在卷可參，素行非佳
    ，其持有制式槍械，對社會潛在之威脅至鉅，此次被告丁○○與被告丙○○僅因
    被告丁○○向被害人求償數千元未果即持槍尋釁而持槍傷害人，對社會治安影響
    甚鉅，在本案與共犯間行為分擔之程度，並考量被告犯後為求卸責供詞反覆之態
    度，及被告之生活狀況、智識程度、犯罪所生之損害等一切情狀，各量處如主文
    所示之刑，並就併科罰金部分，諭知易服勞役之折算標準。另按槍砲彈藥刀械管
    制條例第十九條第一項規定：「犯第七條、第八條、第十條、第十一條、第十二
    條第一項至第三項、第十三條第一項至第三項之罪，經判處有期徒刑者，應於刑
    之執行完畢或赦免後，令入勞動場所，強制工作，其期間為三年。」此項規定不
    問對行為人有無預防矯治其社會危險性之必要，一律宣付強制工作三年，限制其
    中不具社會危險性之受處分人之身體、自由部分，其所採措施與所欲達成預防矯
    治之目的及所需程度，不合憲法第二十三條所定之比例原則。犯上開條例第十九
    條所定之罪，不問對行為人有無預防矯治其社會危險性之必要，一律宣付強制工
    作三年之部分，與本解釋意旨不符，應自本解釋公布之日起不予適用，司法院大
    法官會議於八十七年十二月十八日著有釋字第四七一號解釋。查被告丁○○、被
    告丙○○雖係犯槍砲彈藥刀械管制條例第七條第四項之未經許可持有手槍罪，並
    經本院各判處有期徒刑，然查被告丁○○除施用毒品前科外，前無持手槍犯罪之
    紀錄，有臺灣高等法院檢察署刑案紀錄簡覆表及本院被告全國前案紀錄表各乙紙
    附卷可稽，而被告丙○○除施用毒品前科外，前無持手槍罪之紀錄，有臺灣高等
    法院檢察署刑案紀錄簡覆表及本院被告全國前案紀錄表乙紙附卷可稽，尚難認被
    告二人具有犯罪之習慣或以犯罪為常業或因遊蕩或懶惰成習而犯罪之情事，況其
    未經許可持有上開手槍，已經本院判處如主文所示之有期徒刑，已足以達到預防
    其再犯之特別目的，而認對被告無預防矯治其社會危險性之必要，依據上開司法
    院大法官會議解釋，並無槍砲彈藥刀械管制條例第十九條第一項規定之適用，故
    不併予宣告強制工作，附此敘明。扣案被告持有之黑星手槍一枝（槍枝管制編號
    ：0000000000），係屬違禁物，應依刑法第三十八條第一項第一款之
    規定宣告沒收。
四、公訴意旨另以：被告丁○○與被告丙○○於八十八年十二月十四日晚間八時許共
    同攜帶手槍至基隆市七堵區百福社區某電玩店內找乙○○尋釁，丁○○取出手槍
    要求乙○○出去談判，乙○○不理，丁○○與丙○○憤而離去，乙○○隨即駕駛
    Ｍ八－一八八號營業小客車離去，自基隆百福社區往臺北縣汐止市方向行駛，丁○○兄弟見狀並駕駛車號Ｆ三－六六四七號自小客車追隨在後，追逐至臺北縣汐
    止市○○○路○段東南貨櫃場附近，二人基於傷害之犯意聯絡，以汽車將乙○○
    汽車攔截住，丙○○持球棒喝令乙○○下車，於乙○○打方向盤欲繞出之際，丁○○即持該把黑星手槍往乙○○左車門射擊一槍，子彈貫穿車門並打中乙○○右
    大腿，致乙○○受有右大腿穿刺傷因認被告丁○○與被告丙○○共同犯有刑法第
    二百七十七條第一項之傷害罪。（一）按告訴乃論之罪，未經告訴者，應諭知不
    受理之判決，刑事訴訟法第三百零三條第三款定有明文。再依刑法第二百八十七
    條之規定，刑法第二百七十一條第一項之普通傷害罪，須告訴乃論。（二）本件
    公訴人認被告等涉有刑法第二百七十七條第一項之普通傷害罪嫌，依同法第二百
    八十七條規定係屬告訴乃論之罪，須告訴乃論。惟告訴人於警訊、偵查中均未表
    明提出傷害罪告訴之意，檢察官竟就未經被害人乙○○告訴之傷害罪提起公訴，
    認被告二人涉有刑法第二百七十七條第一項之普通傷害罪，巳有未當；乃原審疏
    未詳核全卷，對公訴人起訴之被告是否業經告訴人之合法告訴未予究明，即為實
    體判決予以論罪，自有未合。縱上所述，此部分既未經告訴，原應諭知不受理之
    判決，因公訴人認與前開論罪科刑部分有裁判上一罪關係，即不另為不受理之諭
    知。
據上論斷，應依刑事訴訟法第三百六十九條第一項前段、第三百六十四條、第二百九
十九條第一項前段，槍砲彈藥刀械管制條例第七條第四項，刑法第十一條前段、第二
十八條、第四十七條、第四十二條第二項、第三十八條第一項第一款，罰金罰鍰提高
標準條例第二條，現行法規所定貨幣單位折算新臺幣條例第二條，判決如主文。
本案經檢察官張啟彬到庭執行職務。
中      華      民      國      九十      年      八      月     一     日
                                  臺灣高等法院刑事第二十五庭
                                      審判長法  官  許  國  宏
                                            法  官  林  勤  純
                                            法  官  洪  光  燦
右正本證明與原本無異。
如不服本判決應於收受送達後十日內向本院提出上訴書狀，其未敘述上訴之理由者並
得於提起上訴後十日內向本院補提理由書（均須按他造當事人之人數附繕本）。
                                            書記官  陳  玉  嬋
中      華      民      國      九十      年      八      月     二     日
附錄：本案論罪科刑法條全文
槍砲彈藥刀械管制條例第七條第四項
未經許可製造、販賣或運輸火砲、肩射武器、機關槍、衝鋒槍、卡柄槍、自動步槍、
普通步槍、馬槍、手槍或各類砲彈、炸彈、爆裂物者，處死刑、無期徒刑或七年以上
有期徒刑；處徒刑者，併科新臺幣三千萬元以下罰金。
未經許可，轉讓、出租或出借前項所列槍砲、彈藥者，處無期徒刑或五年以上有期徒
刑，併科新臺幣一千萬元以下罰金。
意圖供自己或他人犯罪之用，而犯前二項之罪者，處死刑或無期徒刑；處徒刑者，併
科新臺幣五千萬元以下罰金。未經許可，持有、寄藏或意圖販賣而陳列第一項所列槍
砲、彈藥者，處五年以上有期徒刑，併科新臺幣一千萬元以下罰金。
第一項至第三項之未遂犯罰之。


司法院資訊處製作；財團法人民間司法改革基金會備份。
